# 延迟定价条款的账务处理

提问人：一云 时间：2023-09-27 12:59:16
延迟定价条款使企业进口贸易中所需支付的金额随着未来所挂钩商品价格的变动而变动，属于嵌入衍生工具。在商品的控制权转移前，延迟定价条款与商品待执行采购合同紧密相关，因而无须拆分；而在商品的控制权转移后，企业需就该商品确认存货及相关应付账款，延迟定价条款与主合同(应付账款)不紧密相关，应从主合同中拆分并作为衍生工具单独核算，或者将延迟定价条款与主合同(应付账款)整体指定为以公允价值计量且其变动计入当期损益的金融负债。
——-请陈老师分别给讲解一下上述两种做法（从主合同中拆分并作为衍生工具单独核算；或者将延迟定价条款与主合同(应付账款)整体指定为以公允价值计量且其变动计入当期损益的金融负债）的初始及后续账务处理分录吧。
一云

回答人：chenyiwei
“嵌入衍生金融工具”的情形属于获得了一项包含嵌入衍生工具的混合工具（金融资产）。根据新金融工具准则（CAS 22）规定，对于主合同是该准则规范范围内金融资产的混合工具，不再分拆其中的嵌入衍生工具，而将其作为一个整体适用该准则关于金融资产分类的相关规定（通常整体指定为一项以公允价值计量且其变动计入损益的金融资产），相应地，此时对于取得的作为销售合同对价的混合工具，应作为“非现金对价”处理。
新收入准则对于“可变对价”和“非现金对价”规定了不同的处理原则。其中，可变对价应以期望值或者最可能发生金额作为其最佳估计，并遵循“极可能不会发生重大转回”的限制条件，其后续计量金额的调整对应调整收入金额；
对“非现金对价”则以该对价自身的公允价值进行初始计量，后续计量则遵循其适用的其他会计准则（如金融工具准则）的规定（如确认公允价值变动损益）。
问题2-4对于实务中如何区分“可变对价”和“包含嵌入衍生工具的非现金对价”给出了指引，即区分最终结算金额的可变性是来源于交易双方的履约情况（如商品本身的数量、质量等要素）还是与定价挂钩且不受交易双方控制的商品或原材料价值（如大宗商品价格指数）相关的变动。前者属于可变对价；后者属于非现金对价。
在实务中，可能存在合同交易价格同时受到这两类因素影响的情况。例如在矿石贸易中，需在交付后通过取样化验确定该批矿石中有效成分的含量，再根据双方约定依据未来某个时点该种金属的大宗商品价格来确定最终的交易价格。此时，应对照上述指引，将不同因素导致的最终结算价款变动予以合理拆分，即由有效成分含量的变动导致的部分属于可变对价，而由交货后大宗商品价格变动导致的部分属于非现金对价，分别适用不同原则进行会计处理。
项目组可参考：
《中审众环研究——实务案例卷 2020 》相关案例：
问题2-1-40（带有价格调整条款的销售收入确认问题）、
问题2-1-41（销售价格未获得购买方确认时收入的确认）、
问题2-1-73（包含可变对价选择权的收入确认）。
其中，上述问题2-1-73同时被收录于《计学精要 2021 》第八章第8.1节中。如该案例的“实务提示”所述，当卖方（A公司）享有投资选择权时，该案例对A公司而言属于非现金对价；而如果由买方（B公司）享有投资选择权，则该案例对A公司而言属于可变对价。请各位同事注意体会这两者的区别。
另可参考：财政部会计司发布的《收入准则应用案例——合同变更与可变对价的判断》。